【裁判字號】    98,交易緝,2
【裁判日期】    980409
【裁判案由】    過失致死等
【裁判全文】
臺灣高雄地方法院刑事判決             98年度交易緝字第2號
公  訴  人  臺灣高雄地方法院檢察署檢察官
被      告  乙○○
上列被告因過失致死等案件，經檢察官提起公訴（91年度偵字第
3315號），本院判決如下：
    主  文
乙○○犯不能安全駕駛動力交通工具罪，處有期徒刑肆月；又犯
過失致人於死罪，處有期徒刑壹年陸月，應執行有期徒刑壹年捌
月。
    事  實
一、乙○○於民國90年12月29日凌晨3 時5 分許飲酒後，已處於
    不能安全駕駛動力交通工具之狀態，原應注意汽車駕駛人飲
    用酒類後，已達不能安全駕駛動力交通工具之程度，不得駕
    車，及在行車速度標誌速限為每小時40公里之道路，應依該
    標誌行駛，而依當時天候晴、夜間有照明、路面乾燥、無缺
    陷、視距良好等情形，並依其智識、能力又無不能注意之情
    事，竟疏未注意而於飲酒後血液中酒精濃度達到124mg/dl之
    情形下，仍駕駛車號ＴＩ-6681 號自用小客車，搭載友人鍾
    秀華沿高雄縣仁武鄉○○路由東往西方向行駛，途經澄觀路
    與八德南路交岔路口時，明知前方為交叉路口，竟疏未減速
    警戒左右車輛，且未注意車前狀況，仍貿然以時速70公里以
    上之速度疾駛通過；適遇吳昇儒駕駛車號ＺＪ-4985 號自用
    小客車，搭載友人蘇俊豪，沿八德南路由南往北方向行駛通
    過上開路口，乙○○見狀閃煞不及，所駕小客車車頭撞擊吳
    昇儒所駕小客車之右側車身，因而致蘇俊豪胸部挫傷，送醫
    不治死亡；吳昇儒則受有頭部外傷合併硬膜下腔出血、胸腹
    挫傷合併橫膈破裂、左腎出血及創傷後合併癲癇等傷害，經
    送醫治療後，仍延至92年7 月1 日因癲癇併腦病變而不治死
    亡，鍾秀華則顏面受有擦傷（此部分未據告訴），而乙○○
    亦受有頭部外傷。嗣警獲報前往處理，將乙○○送往高雄榮
    民總醫院急救並測得其血中酒精濃度為124 mg/dl ，換算呼
    氣酒精濃度值，即達每公升0.62毫克，已超逾0.55毫克，而
    達不能安全駕駛動力交通工具之程度，始查悉上情。
二、案經蘇俊豪之父丙○○、吳昇儒之父甲○○（原名吳保重）
    訴由高雄縣警察局仁武分局報告臺灣高雄地方法院檢察署檢
    察官偵查起訴。
    理  由
壹、證據能力部分
    按被告以外之人於審判外之言詞或書面陳述，除法律有規定
    者外，不得作為證據；又被告以外之人於審判外之陳述，雖
    不符刑事訴訟法第159 條之1 至第159 條之4 之規定，而經
    當事人於審判程序同意作為證據，法院審酌該言詞陳述或書
    面陳述作成時之情況，認為適當者，亦得為證據，刑事訴訟
    法第159 條第1 項、第159 條之5 第1 項分別定有明文。經
    查，本判決所引用之各項證據資料，其屬於被告以外之人於
    審判外之言詞、書面陳述者，均據本院於調查證據程序逐一
    提示並告以要旨，檢察官、被告均知該等證據為被告以外之
    人之審判外陳述，均同意列為本案證據，本院審酌上開證據
    作成時之情況，亦無不當取供等情形，認為以之作為本案之
    證據亦屬適當，依刑事訴訟法第159 條之5 第1 項規定，應
    有證據能力。
貳、實體部分
一、上開被告乙○○之犯罪事實，迭據被告於警詢、偵訊及本院
    審理時坦承不諱，並有下列證據足憑：
  (一)酒後駕車部分：
  1.被告坦承於上揭時、地，酒後已達不能安全駕駛動力交通工
    具之程度，猶駕駛車號ＴＩ-6681 號自用小客車肇事等情，
    核與證人鍾秀華於警訊時所為之陳述，大致相符（見警卷第
    3 至5 頁），並有高雄縣警察局舉發違反道路交通管理事件
    通知單、道路交通事故調查報告表、蒐證照片6 張（分見警
    卷第14、16頁、17至18頁）、乙○○之酒精濃度鑑驗報告1
    紙（見警卷第12頁）在卷可稽。
  2.按服用酒類不能安全駕駛動力交通工具而駕駛者，88年4 月
    23日生效施行之刑法第185 條之3 ，將之列於公共危險罪處
    罰，其立法目的，本在藉由抽象危險犯之構成要件，以刑罰
    制裁力量嚇阻酒後駕車之行為，進而確保參與道路交通往來
    人車之安全，因此並不以對於道路交通往來人車發生具體實
    害為要件，此種立法例亦為德、日等國所採行。然所謂「不
    能安全駕駛」，性質上乃屬不確定法律概念，法務部於88年
    5 月間召開「研商訂定刑法第185 條之3 服用毒品、麻醉藥
    品、酒類或其他相類之物，不能安全駕駛交通動力工具之認
    定標準」會議，會中決定參考德國、美國認定標準，對於酒
    精濃度呼氣達每公升0. 55 毫克或血液濃度達千分之1.1 （
    即0.11﹪）以上者，因依醫學實驗證明所得經驗法則，肇事
    率為一般正常人之10倍以上，而認為已達不能安全駕駛之標
    準，其數值在其以下者，如能輔以其他客觀事實作為不能安
    全駕駛之判斷時，亦應依法移送處以刑罰（詳參法務部88年
    5 月18日法88檢字第001669號函），其係為期統一建立執法
    機關移送之準則，但此僅係供法院認定事實之參考，得為審
    判所引用，但並無絕對之拘束力，亦即飲酒駕車者究有無構
    成本罪，仍有待法院依具體個案事實認定之。而當人飲酒後
    ，若以呼氣酒精濃度測試器測得之呼氣濃度達到每公升零點
    五五毫克時，反應較慢，感覺減低，將影響駕駛；達到每公
    升0.75毫克時，思考與個性行為均會改變；達到每公升1.0
    毫克時，步態不穩，噁心嘔吐，精神混惑不清晰；達到每公
    升1.5 毫克時，說話不清楚，感覺喪失，視力模糊；達到每
    公升2.0 毫克時，體溫與血糖均降低，肌肉控制差，甚至會
    導致癲癇發作；達到每公升3.5 毫克時，則已經神智不清，
    反射減低，甚至呼吸抑制，此業據行政院國軍退除役官兵輔
    導委員會臺北榮民總醫院以88年8 月5 日（88）北總內字第
    26868 號函示明確，此為本院審理同類案件而於職權上所悉
    之事項，故本院參酌前開意見，認飲酒後酒精濃度呼氣達每
    公升0.55毫克或血液濃度達千分之1.1 以上者，即絕對該當
    於刑法第185 條之3 所謂之「不能安全駕駛」之抽象危險程
    度，若飲酒後未達前開濃度，則是否已達「不能安全駕駛」
    之抽象危險程度，則應參酌個案之具體事實以為認定。
  3.經查，被告肇事送醫後，其血液中所含酒精濃度成分經檢驗
    結果，達124mg/dl，換算其呼氣酒精濃度達每公升0.62毫克
    ，此有高雄榮民總醫院90年12月29日出具之被告乙○○血液
    酒精濃度報告1 紙在卷可考（見警卷第12頁）；參以被告係
    於90年12月29日凌晨3 時5 分酒後駕車肇事，經送醫後，於
    同日上午6 時58分始對被告進行血液酒精濃度檢測，則被告
    自駕車至酒測之時間又已經過相當之時間，依一般人體內酒
    精含量之代謝率計算，被告酒後駕駛動力交通工具時，其體
    內所含酒精濃度當較嗣後驗得之血液中酒精濃度124mg/dl（
    相當於呼氣酒精濃度公升0.62毫克）為高，又有肇事之異常
    駕駛行為，均足見被告肇事前已因服用酒類確已達不能安全
    駕駛動力交通工具之程度，至為灼然。從而，堪認被告此部
    分之自白與事實相符，其服用酒類，不能安全駕駛動力交通
    工具而駕駛之犯行至堪認定。
  (二)過失致蘇俊豪、吳昇儒死亡部分：
  1.被告坦承於上述時、地，先酒醉駕車，嗣又疏未注意車前狀
    況，在高雄縣仁武鄉○○路與八德南路交岔路口時，所駕小
    客車車頭撞擊吳昇儒所駕小客車之右側車身，因而致蘇俊豪
    胸部挫傷，送醫不治死亡，吳昇儒受有顱內出血之重傷害（
    於92年7 月1 日因癲癇併腦病變死亡）等情，且有證人即被
    告所搭載之乘客鍾秀華於警詢之證述、證人即到場處理之警
    員丁保平於本院之具結證述（見本院91年度交易字第257 號
    卷〈下稱本院交易字卷〉第14至19、41至44頁）在卷可按。
    此外，被害人蘇俊豪因本件事故送醫後，證實其因本件事故
    受有胸部挫傷之傷害，經送醫急救後，仍因傷重不治而於90
    年12月29日凌晨4 時22 分 許死亡等情，亦經臺灣高雄地方
    法院檢察署檢察官督同法醫師相驗屬實，製有相驗屍體證明
    書（見警卷第19頁）、法醫驗斷書（見相驗卷第23至31頁）
    各1 份在卷可憑。而被害人吳昇儒因本件事故致受有頭部外
    傷合併硬膜下腔出血、胸腹挫傷合併橫膈破裂、左腎出血及
    創傷後合併癲癇等傷害，經送醫治療後，仍延至92年7 月1
    日因癲癇併腦病變而不治死亡一節，亦有高雄榮民總醫院91
    年1 月16日出具之診斷證明書（見警卷第11頁）、國軍左營
    醫院91年4 月1 日第0227 02 號診斷證明書（見偵卷第13頁
    ）、國軍806 總醫院91年7 月8 日第2076號診斷證明書（見
    本院交易字卷第14至19頁）、國軍左營醫院91年9 月26日（
    91）濟言服字第2412號函（見本院交易字卷第35頁）及92年
    7 月1 日國軍左營醫院死亡證字第441 號吳昇儒死亡證明書
    （見本院交易字卷第59頁）等可按。
  2.按按行車速度，依標誌之規定；汽車行駛時，駕駛人應注意
    車前狀況，並隨時採取必要安全措施；且飲用酒類或其他類
    似物後其吐氣所含酒精濃度超過每公升0.25毫克或血液中酒
    精濃度超過百分之0.05以上，不得駕車，道路交通安全規則
    第第93條第1 項、94條第3 項、第114 條第2 款分別定有明
    文。被告既為考領有駕駛執照之汽車駕駛人，對於前揭規定
    自無法諉為不知，且亦為其應注意並能注意之義務，其駕車
    行經上開路段，理應注意上情。經查，依肇事當時天候晴、
    夜間有照明、路面乾燥、無缺陷、視距良好，此有前開道路
    交通事故調查報告表在卷足憑，故被告並無不能注意之情事
    ，被告行經該路段，因自己飲酒致醉，導致注意力無法集中
    ，酒後已達不能安全駕駛動力交通工具之程度，猶仍放縱己
    意，駕駛車號ＴＩ-6681 號自用小客車；又明知前方為交叉
    路口，竟疏未減速警戒左右車輛，且未注意車前狀況，仍貿
    然以時速70公里以上之速度疾駛通過，致所駕小客車車頭撞
    擊吳昇儒所駕小客車之右側車身，因而致蘇俊豪、吳昇儒二
    人死亡，其有過失甚明。且過失犯之處罰，係以行為人之過
    失與結果間具因果關係為要件，而以本案具體情形而言，被
    告酒後駕車、未注意車前狀況，致所駕小客車車頭撞擊吳昇
    儒所駕小客車之右側車身，因而致蘇俊豪、吳昇儒死亡，其
    過失行為與被害人之死亡結果之間顯有相當因果關係，被告
    自白堪認與事實相符，其犯行至堪認定。
  (三)綜上，本案事證明確，被告犯行洵堪認定，均應依法論科。
二、本案相關之法律比較適用：
  (一)被告行為後，刑法第33條第5 款業於94年2 月2 日修正公布
    ，並自95年7 月1 日起施行；修正後刑法第33條第5 款規定
    「罰金：新臺幣1 千元以上，以百元計算之。」，與修正前
    刑法第三十三條第五款規定「罰金：1 元以上。」不同。比
    較新舊法結果，以舊法較有利於行為人，新法並無對被告較
    為有利之情形，故依刑法第2 條第1 項前段規定，本案關於
    法定刑罰金刑部分，自應適用被告行為時之法律即修正前刑
    法第33條第5 款規定決定其罰金部分之法定刑。
  (二)又被告行為後，刑法第51條第5 款已修正數罪併罰定其應執
    行者：「宣告多數有期徒刑者，於各刑中之最長期以上，各
    刑合併之刑期以下，定其刑期。但不得逾30年。」，與舊法
    規定之數罪併罰定其應執行者：「宣告多數有期徒刑者，於
    各刑中之最長期以上，各刑合併之刑期以下，定其刑期。但
    不得逾20年。」之規定相較，自以舊法規定之定應執行刑之
    上限為20年對行為人較為有利，此為影響行為人刑罰之法律
    效果，是被告行為後法律已有所變更，經比較新舊刑法第51
    條第5 款之規定，新法之規定對被告並無較為有利之情形，
    應依刑法第2 條第1 項前段之規定，適用被告行為時之舊法
    ，而定其應執行之刑。
  (三)又被告行為後，刑法第185 條之3 業於97年1 月2 日修正公
    布，並自同年月4 日起施行，修正前刑法第185 條之3 規定
    ：「服用毒品、麻醉藥品、酒類或其他相類之物，不能安全
    駕駛動力交通工具而駕駛者，處1 年以下有期徒刑、拘役或
    30,000元以下罰金」，而修正後刑法第185 條之3 規定：「
    服用毒品、麻醉藥品、酒類或其他相類之物，不能安全駕駛
    動力交通工具而駕駛者，處1 年以下有期徒刑、拘役或科或
    併科150,000 元以下罰金」，其法定刑雖未修正，然罰金刑
    部分已由30,000元以下罰金，修正提高為150,000 元以下罰
    金，並得併科處罰，是被告行為後法律已有變更，經比較新
    舊法之結果，以舊法有利於被告，依刑法第2 條第1 項前段
    之規定，應適用最有利於被告之舊法，即行為時之修正前刑
    法第185 條之3 處斷。
三、論罪科刑之理由：
  (一)核被告所為，係犯修正前刑法第185 條之3 之公共危險罪、
    同法第276 條第1 項之過失致人於死罪。公訴人起訴書就被
    害人吳昇儒部分，雖認被告係犯刑法第284 第1 項過失致重
    傷害罪，但被害人吳昇儒於起訴時係呈植物人之重傷狀態，
    嗣於本院審理中死亡，且經本院向國軍左營總醫院函詢吳昇
    儒死亡之原因與本件車禍事故有無因果關係，經該院函復：
    根據病史記載，病患於90年12月29日車禍頭部受傷而於92年
    6 月28日住院前三個月發生癲癇，可合理推斷其癲癇之發生
    應與頭部外傷有直接之關聯。……其死亡原因應與癲癇之難
    以控制有關等語，此有該院98年2 月23日醫左民診字第0980
     000606 號函在卷可證（見本院98年度交易緝字第2 號卷〈
    下稱本院交易緝字卷〉第83頁），惟起訴基本犯罪事實相同
    ，本院自得變更起訴法條。至公訴檢察官雖稱本件被告有職
    業大貨車駕照，亦請審酌本案是否有業務過失致死之情形等
    語，惟查：本件被告雖有職業大貨車駕照，然於案發時係無
    業，業據被告於警詢時陳明（見警卷第7 頁），且經本院依
    職權查詢被告投保資料之結果，被告雖曾擔任新竹貨運公司
    之司機，然於本件案發前之90年7 月27日業已離職退保（見
    本院交易緝字卷第65頁），是以被告於案發當時並不具有職
    業駕駛人之身分甚明，又本件案發之時間為凌晨3 時5 分許
    ，當時被告係參加朋友聚會飲酒後駕駛自小客車搭載友人鍾
    秀華欲返家，亦據被告於本院審理中所供明（見本院交易字
    卷第15頁），是以被告駕車發生本件事故，亦非因執行業務
    所致，自難以業務過失致死相繩，併此敘明。又被告一駕車
    過失行為，同時致被害人蘇俊豪、吳昇儒死亡，係一行為同
    時觸犯2 罪名，為想像競合犯，應依刑法第55 條 規定，從
    一重之刑法第276 條第1 項過失致死罪論處（按被告乙○○
    行為後，94年1 月7 日修正，同年2 月2 日公布之刑法，自
    95年7 月1 日施行，修正後之刑法第55條關於想像競合犯之
    規定，增訂「但不得科以較輕罪名所定最輕本刑以下之刑」
    之但書規定。依最高法院95年5 月23日第8 次刑事庭會議決
    議，認此係科刑之限制，為法理之明文化，非屬法律之變更
    ，附此敘明）。又被告所犯上開修正前刑法第185 條之3 公
    共危險罪及同法第276 條第1 項之過失致人於死罪2 罪間，
    犯意各別，行為分殊，罪名不同，應予分論併罰。
  (二)又按「汽車駕駛人，無駕駛執照駕車、酒醉駕車、吸食毒品
    或迷幻藥駕車、行駛人行道或行經行人穿越道不依規定讓行
    人優先通行，因而致人受傷或死亡，依法應負刑事責任者，
    加重其刑至二分之一」，道路交通管理處罰條例第86條第1
    項定有明文。查被告酒醉駕車，致被害人蘇俊豪、吳昇儒二
    人死亡，應負刑事責任，已如前述，自應依上揭規定加重其
    刑。
  (三)再按刑法第62條規定：「對於未發覺之罪自首而受裁判者，
    得減輕其刑。但有特別規定者，依其規定。」，所謂「自首
    」，祇以犯人在其犯罪未發覺前，向該管公務員自承犯罪，
    而受裁判為已足，並不以使用自首字樣為必要（最高法院51
    年台上字第1486號判例意旨參照），又所謂「發覺」，係指
    有偵查犯罪職權之公務員已知悉犯罪事實與犯罪人而言（最
    高法院93年度台上字第434 號判決意旨可資參照）。經查，
    本件事故發生後，被告亦受傷，經由他人報警並送醫治療，
    而警員據報到場處理時，被告沒有表示任何意見，警員係由
    其他在場民眾之指訴知道被告是肇事者，是時該罪已為警察
    機關所發覺，被告乙○○自無從為自首，此亦有證人丁保昌
    訊問筆錄在卷可證（見本院交易字卷43頁），是被告乙○○
    並不符自首之要件，併此敘明。
  (四)爰審酌被告乙○○於服用酒類後，已達不能安全駕駛動力交
    通工具之程度，仍犯險駕駛自小客車搭載鍾秀華上路行駛，
    致所駕小客車車頭撞擊吳昇儒所駕小客車之右側車身，因而
    致蘇俊豪、吳昇儒死亡，其過失情節重大，且造成被害人家
    屬精神嚴重受創，其犯罪所生損害甚鉅，而被告於事發之後
    ，未能盡力彌補被害人之損失，並未與被害人家屬達成和解
    ，惟念及被告前無任何刑案紀錄，且犯後坦承犯行，而認檢
    察官於論告書中具體求處有期徒刑3 年10月，尚嫌過重等一
    切情狀，分別量處如主文所示之刑，並依刑法第51條第5 款
    之規定，定其應執行之刑，以示懲儆。
  (五)另被告乙○○所犯上開各罪之時間雖在96年4 月24日以前，
    但其係於中華民國九十六年罪犯減刑條例96年7 月16日施行
    前之92年1 月23日經通緝，而於該條例施行後之98年1 月16
    日經緝獲到案，此有新竹市警察局第一分局通緝案件報告書
    在卷可稽（見本院交易緝字卷第3 頁），是被告因有該條例
    第5 條所定不得減刑之情形，自不得依該條例之規定予以減
    刑，附此敘明。
據上論斷，應依刑事訴訟法第299 條第1 項前段、第300 條、道
路交通管理處罰條例第86條第1 項、刑法第2 條第1 項前段、第
276 條第1 項、第55條、修正前刑法第185 條之3 、修正前刑法
第51條第5 款、刑法施行法第1條之1，判決如主文。
本案經檢察官靳隆坤到庭執行職務。
中    華    民    國    98    年      4    月    9    日
                  交通法庭  審判長法  官  簡志瑩
                                  法  官  呂明燕
                                  法  官  曾子珍
以上正本證明與原本無異。
如不服本判決應於收受送達後10日內向本院提出上訴書狀，並應
敘述具體理由；如未敘述上訴理由者，應於上訴期間屆滿後20日
內向本院補提理由書（均須按他造當事人之人數附繕本）「切勿
逕送上級法院」。
中    華    民    國    98    年    4     月    9     日
                                  書記官  王翌翔
附錄本案論罪科刑法條：
中華民國刑法第185條之3
（重大違背義務致交通危險罪）
服用毒品、麻醉藥品、酒類或其他相類之物，不能安全駕駛動力
交通工具而駕駛者，處1 年以下有期徒刑、拘役或科或併科15萬
元以下罰金。
中華民國刑法第276條
（過失致死罪）
因過失致人於死者，處2 年以下有期徒刑、拘役或2 千元以下罰
金。
從事業務之人，因業務上之過失犯前項之罪者，處5 年以下有期
徒刑或拘役，得併科3 千元以下罰金。


司法院資訊處製作；財團法人民間司法改革基金會備份。
